臺灣板橋地方法院刑事判決　　　　　　96年度交簡上字第60號
上　訴　人　甲○○
即　被　告
上列上訴人因過失致死案件，不服本院九十五年度交簡字第六二
七號中華民國九十六年三月二十六日第一審判決（聲請簡易判決
案號：九十五年度調偵字第一四七號、第一四八號、第一四九號
），提起上訴，本院管轄之第二審合議庭判決如下：
    主  文
原判決撤銷。
甲○○因過失致人於死，處有期徒刑肆月，減為有期徒刑貳月，
如易科罰金，以銀元佰元即新臺幣玖佰元折算壹日。緩刑年
。
    事  實
一、甲○○係汽車駕駛人，明知紅色標線係禁止臨時停車之處所
    ，詎其應注意而疏未注意，於民國九十四年八月十四日凌晨
    三時三十分許，將其所有之車號３５９９－ＫＭ號自小客貨
    車，違規停放於其男友曾國卿（案發後已結婚）位於臺北縣
    中和市○○路十九之一號所開設「達人汽車音響店」前之紅
    色標線處，迄至同日上午七時八分許，適有胡家地騎乘車牌
    號碼為ＥＥＢ－３３６號輕型機車（聲請書誤載為重機車）
    ，沿臺北縣中和市○○路往新店方向行駛，迨行經甲○○上
    開車輛停放處時，因未注意車前狀況，復因甲○○上開車輛
    違規停車，致胡家地擦撞甲○○上開車輛左後車角而倒地，
    造成胡家地顱內出血死亡；斯時曾國卿聽到撞擊聲，至其店
    門查看，發現有人發生車禍倒地後，即以電話報警。嗣甲○
    ○於車禍發生後，犯罪未被發覺前，留置在現場向前來處理
    車禍之警員承認其係違規停車之駕駛人而自首接受裁判。
二、案經胡家地之配偶乙○○及胞兄胡焜熹訴由臺灣板橋地方法
    院檢察署檢察官偵查暨同署檢察官相驗後自動簽請分案偵查
    後，聲請以簡易判決處刑。
    理  由
一、訊據上訴人即被告甲○○對於上開犯行坦承不諱，復有臺北
    縣政府警察局中和分局製作之現場勘查報告、道路交通事故
    調查報告表、道路交通事故現場圖、道路交通事故調查報告
    表（一）、（二）各一件、現場及車損照片共五十張在卷可
    稽。而胡家地因本次車禍致死亡，有臺灣板橋地方法院檢察
    署勘驗筆錄、相驗屍體證明書、驗斷書各一份在卷足憑。按
    汽車停車時，在禁止臨時停車處所不得停車，道路交通安全
    規則第一百十二條第一項第一款定有明文；又紅實線設於路
    側 ，用以禁止臨時停車，道路交通標誌標線號誌設置規則
    第一百四十九條第一項第一款第五目亦有明文規定。依卷附
    臺北縣政府警察局中和分局現場勘查報告暨現場照片所示，
    ，被告所有之車號３５９９－ＫＭ號自小客貨車係違規停放
    於劃有紅實線之禁止臨時停車處所，該車輛之左後角又特別
    突出於車道上，按禁止臨時停車處所之劃設，乃是考量該道
    路之寬度、車流量及行車安全所設置，本件發生事故之道路
    既劃設有禁止臨時停車之紅實線，被告即應注意不可違規停
    車，猶疏於注意，導致胡家地騎車行經該處撞擊被告所有之
    前開自小客貨車左後角而死亡，可見被告應負過失罪責甚明
    。被害人未注意車前狀況，以致碰撞靜止之前開自用小客車
    ，對本件事故之發生因亦有過失，惟既與被告之過失併合而
    為肇事之原因，被告自亦難豁免其過失之責。又胡家地因本
    件車禍致顱內出血死亡，已如前述，復有臺北縣政府警察局
    中和分局現場勘查報告在卷足憑；可見被告之過失行為與被
    害人胡家地之死亡間，顯有相當因果關係。綜上調查，足認
    被告自白與事實相符，本件事證明確，被告犯行應堪認定。
二、被告行為後，刑法修正部分條文，並於九十五年七月一日施
    行，茲經本院綜合全部罪刑整體比較結果，裁判時之新法並
    未較有利於被告，依現行刑法第二條第一項前段規定（現行
    刑法第二條第一項之規定，係規範行為後法律變更所生新舊
    法比較適用之準據法，於新法施行後，應適用新法第二條第
    一項之規定，為「從舊從輕」之比較，有最高法院九十五年
    第八次刑事庭會議決議可資參考），自均應適用行為時即修
    正前之各規定論處：
    (一)自首減輕其刑之規定，修正後刑法第六十二條前段將修正
      前「必減輕其刑」之規定修正為「得減輕其刑」，限縮法
      官得裁量之範圍，影響行為人之刑罰法律效果，自以修正
      前刑法第六十二條前段關於自首減輕其刑之規定，較有利
      於行為人。
    (二)刑法施行法增訂第一條之一：「中華民國九十四年一月七
      日刑法修正施行後，刑法分則編所定罰金之貨幣單位為新
      臺幣。九十四年一月七日刑法修正時，刑法分則編未修正
      之條文定有罰金者，自九十四年一月七日刑法修正施行後
      ，就其所定數額提高為三十倍。但七十二年六月二十六日
      至九十四年一月七日新增或修正之條文，就其所定數額提
      高為三倍。」並於九十五年七月一日施行。另刑法第三十
      三條第五款修正為：「主刑之種類如下：五、罰金：新臺
      幣一千元以上，以百元計算之」。從而，刑法分則編各罪
      所定罰金刑之最高數額，於上開規定修正後並無不同，惟
      修正後刑法第三十三條第五款所定罰金刑最低數額，較之
      修正前提高，自以修正前刑法第三十三條第五款規定有利
      於被告。
    (三)易科罰金之折算標準，依修正後易科罰金之折算標準，係
      以新臺幣一千元、二千元或三千元折算一日，而依修正前
      易科罰金之折算標準，則依罰金罰鍰提高標準條例第二條
      前段（現已刪除）規定，就其原定數額提高為一百倍折算
      一日，即應以銀元三百元即新臺幣九百元折算為一日。自
      仍以修正前之規定，較有利於行為人，則應依刑法第二條
      第一項前段，適用修正前刑法第四十一條第一項前段規定
      ，諭知易科罰金之折算標準。
三、被告甲○○違規停車，胡家地騎乘之機車碰撞到上開車輛，
    致被害人傷重死亡，核其所為係犯刑法第二百七十六條第一
    項之過失致死罪。又被告於肇事後未被有偵查權之公務員或
    機關察覺犯嫌前，留在現場，被告向到場處理事故之警員黃
    家駿自承肇事並接受裁判，有臺北縣政府警察局中和分局交
    通分隊道路交通事故肇事人自首情形紀錄表一紙附卷可憑，
    對於未發覺之罪自首而受裁判，應依刑法第六十二條前段之
    規定減輕其刑。原審認被告所犯罪證明確，依法論罪科刑，
    固非無見。惟原審未斟酌(1)被害人與有過失且過失責任非輕
    之情形；(2)被告已賠償被害人配偶乙○○二百三十萬元等情
    ；(3)且於上開減刑條例制定後，未及審酌適用該條例規定予
    以減刑，均有未洽。被告之上訴意旨請求減輕其刑，為有理
    由，自應由本院合議庭予以撤銷改判。爰審酌被告素行尚佳
    、過失程度，肇致被害人因本件車禍不治死亡，被害人家屬
    必受有相當之痛苦，而剝奪他人無可回復之生命，應予非難
    ，惟被害人未注意車前狀況，對本件車禍與有過失，且過失
    程度非輕，被告肇事後態度良好，並與被害人家屬達成民事
    和解，並已給付新臺幣二百三十萬元（參卷附之臺北市大同
    區調解委員會調解書、收據、其中包括強制責任保險一百五
    十萬元）等一切情狀，量處如主文所示之刑，又被告犯罪在
    九十六年四月二十四日前，依九十六年罪犯減刑條例第二條
    第一項第三款規定減輕其刑至二分之一，復諭知易科罰金之
    折算標準。又查被告前未曾受有期徒刑以上刑之宣告，有臺
    灣高等法院被告前案紀錄表一份在卷可按，其因過失致犯本
    罪，經此教訓，當知謹慎，信無再犯之虞，本院認本判決所
    宣告之刑，以暫不執行為適當，爰併宣告緩刑三年，以勵自
    新。（修正後刑法第七十四條就緩刑要件及義務固有變更，
    惟非屬行為可罰性之變更，爰依裁判時法即修正後刑法諭知
    ，最高法院九十五年度第八次刑庭決議同此見解）。
據上論斷，應依刑事訴訟法第四百五十五條之一第一項、第三項
、第三百六十九第一項前段、第三百六十四條、第二百九十九條
第一項前段，刑法第二條第一項前段、第二百七十六條第一項、
修正前刑法第六十二條前段、修正前刑法第四十一條第一項前段
，刑法第七十四條第一項第一款，罰金罰鍰提高標準條例第一條
前段、廢止前罰金罰鍰提高標準條例第二條，現行法規所定貨幣
單位折算新臺幣條例第二條，中華民國九十六年罪犯減刑條例第
二條第一項第三款、第七條，判決如主文。
本案經檢察官黃佳權到庭執行職務。
中　　華　　民　　國　　96　　年　　8 　　月　　13　　日
                  交通法庭      審判長法　官  潘翠雪
                                      法　官  王士珮
                                      法　官  絲鈺雲
以上正本證明與原本無異
本件不得上訴
                                      書記官  蔡美如
中　　華　　民　　國　　96　　年　　8 　　月　　14　　日
附錄本案論罪科刑法條全文：
刑法第二百七十六條
因過失致人於死者，處二年以下有期徒刑、拘役或二千元以下罰
金。
從事業務之人，因業務上之過失犯前項之罪者，處五年以下有期
徒刑或拘役，得併科三千元以下罰金。
